臺灣高等法院刑事判決　　　　　　　　96年度上易字第1599號
上　訴　人　台灣板橋地方法院檢察署檢察官
被　　　告　甲○○
　　　　　　　　　　（另案押於臺灣臺北看守所）
上列上訴人因被告賭博案件，不服臺灣板橋地方法院96年度易字
第597號，中華民國96年5月17日第一審判決（聲請簡易判決處刑
案號：臺灣板橋地方法院檢察署94年度偵字第16697號），提起
上訴，本院判決如下：
    主  文
原判決撤銷。
甲○○共同意圖營利，供給賭博場所，處有期徒刑參月，減為有
期徒刑壹月又拾伍日，如易科罰金，以銀元參佰元折算壹日。
    事  實
一、甲○○與吳銀嵐共同基於意圖營利供給賭博場所之犯意聯絡
    ，於民國九十四年五月間某日，由吳銀嵐供給臺北縣中和市
    ○○路一七０號十一樓租屋處為賭博場所，甲○○則以新臺
    幣（下同）三千元之代價受僱於吳銀嵐，在上址負責看顧、
    打掃之工作，並由吳銀嵐廣邀綽號「新哥」、「阿勇」、「
    李董」、「阿忠」等四位男子前往上開處所，以撲克牌為賭
    博工具，以俗稱「十三支」之方法賭博財物，其等約定賭博
    方式為每人依序分得十三張撲克牌後，依序出牌互比大小，
    如比輸（即俗稱「打槍」），輸家須給付贏家三千元，若其
    他三家均遭一家「打槍」（即俗稱「全壘打」），由吳銀嵐
    抽一百元之抽頭金。
二、案經內政部警政署刑事警察局移送臺灣彰化地方法院檢察署
    呈請臺灣高等法院檢察署檢察長令轉臺灣板橋地方法院檢察
    署檢察官偵查聲請簡易判決處刑。
    理  由
壹、程序事項：
一、按被告以外之人於審判外之言詞或書面陳述，除法律有規定
    者外，不得作為證據，刑事訴訟法第一百五十九條固定有明
    文。惟被告以外之人於審判外之陳述，雖不符同法第一百五
    十九條之一至之四規定，而經當事人於審判程序同意作為證
    據，法院審酌該言詞陳述或書面陳述作成時之情況，認為適
    當者，亦得為證據。又當事人、代理人或辯護人於法院調查
    證據時，知有第一百五十九條第一項不得為證據之情形，而
    未於言詞辯論終結前聲明異議者，視為有前項之同意，此據
    同法第一百五十九條之五規定甚明。經查：證人即共犯吳銀
    嵐、證人游志揚、黃志豪於警詢中之供述，固係審判外之言
    詞陳述，惟被告及公訴檢察官於原審及本院審理中均就上述
    證據方法之證據能力均陳明「沒有意見」等語（本院卷第二
    十三頁反面），且迄於本院言詞辯論程序終結前，均未就證
    據能力部分聲明異議，本院審酌上開證人警詢時陳述作成情
    況，並無不當情形，依第一百五十九條之五規定，上開證人
    警詢時之陳述應具有證據能力。
二、次按被告以外之人於審判外向法官所為之陳述，得為證據，
    刑事訴訟法第一百五十九條之一第一項亦定有明文。本件證
    人吳銀嵐於臺灣板橋地方法院簡易程序調查時之證述，固係
    審判外之陳述，但係向法官所為之陳述，且被告及公訴檢察
    官於原審及本院審理中就此證據方法之證據能力均陳明「沒
    有意見」等語（本院卷第二十三頁反面），且迄於本院言詞
    辯論程序終結前，均未就證據能力部分聲明異議，是證人吳
    銀嵐於臺灣板橋地方法院簡易程序調查中之證述，亦有證據
    能力。
貳、實體事項：
一、訊據被告甲○○矢口否認有何意圖營利供給賭博場所之犯行
    ，辯稱：伊不知道吳銀嵐有無抽頭或如何跟賭客對賭，在場
    賭客伊只認識吳銀嵐而已，且伊在現場並沒有看到現金賭資
    ，也不曉得吳銀嵐他們如何計算輸贏，伊去上開吳銀嵐之租
    屋處造成該處髒亂，當然有幫忙打掃，至吳銀嵐給伊的三千
    元是買酒菜的錢；本件伊並沒有與吳銀嵐共同經營賭場云云
    ，惟查：
  (一)、被告於偵查中對於檢察官訊問「有無幫吳銀嵐顧他在中和
      的賭場？」，答稱「有，在九十四年五、六月時。他賭場
      在中和（市○○○路十一樓，但正確地址我忘了，他們是
      賭撲克牌的，我們的工作是打掃，他們賭博時，我們在旁
      邊看電視，有時去時，『吳銀嵐會給我們三千元』，但有
      時沒有給」，檢察官又問「是否承認賭博罪？」，被告答
      稱「『我承認』。因我『確實有在場』，在那邊工作作打
      掃」等語（偵查卷第八頁），核與證人即共犯吳銀嵐於警
      詢時供稱：「我有叫朋友去我那裡賭博，『全壘打』打槍
      就抽頭一百元，他們（指甲○○等人，下同）有時過去找
      我，就叫他們去跑跑腿，他們沒錢要跟我借錢，我就拿錢
      借給他們。」等語（警詢卷第五頁），於原審到庭結證稱
      ：「如果打槍的話，輸的人要給贏的人三千元，贏的人就
      把贏的錢拿去買酒菜，請在場的人吃。如果沒有打槍的話
      ，就不算輸贏；如果我自己贏的話，除來請他們吃之外，
      我也會給被告吃紅，我有一次給他三千元」等語（原審卷
      第二十三頁）相符，足徵被告上開自白收到吳銀嵐給三千
      元，與事實相符，自得作為判斷之依據，且證人吳銀嵐證
      稱：「全壘打」打槍時就抽頭一百元等語，足徵被告甲○
      ○與吳銀嵐確實有營利之意圖至明。
  (二)、證人吳銀嵐確實於九十四年五月間某日，曾使用0000
      000000、0000000000號行動電話分別聯
      絡真實姓名年籍不詳綽號「新哥」、「阿勇」、「李董」
      、「阿忠」等四位男子，前往在其臺北縣中和市○○路一
      七０號十一樓租屋處，以俗稱「十三支」之方式賭博財物
      等事實，此有上開行動電話之電信監察譯文表各一份在卷
      可稽，足徵證人吳銀嵐於警詢時供述：供給賭博場所之事
      實屬實。
  (三)、至於證人即曾至上開租屋處之游志揚、黃志豪等人於警詢
      之供述，雖均未供述被告與吳銀嵐有共同經營上開賭場並
      向賭客抽頭營利之行為，惟此僅能證明游志揚、黃志豪等
      人未於上開時日見到被告在場與吳銀嵐共同營利供給賭博
      場所之事實，尚難據此推翻被告所為上開自白犯罪之事實
      而為有利被告之認定。
  (四)、縱上各節所述，被告甲○○與吳銀嵐共同意圖營利供給賭
      博場所之罪證明確，犯行堪以認定，應依法論科。
二、法律適用
  (一)、新舊法比較
      被告行為後，刑法業於九十四年二月二日經總統令修正公
      布，並於九十五年七月一日施行，刑法施行法第一之一條
      亦於九十五年六月十四日經總統令公布施行。按修正後刑
      法第二第一項之規定：「行為後法律有變更者，適用行為
      時之法律。但行為後之法律有利於行為人者，適用最有利
      於行為人之法律」，係規範行為後法律變更所生新舊法比
      較適用之準據法，於新法施行後，應適用新法第二條第一
      項之規定，為「從舊從輕」之比較；比較時應就罪刑有關
      之共犯、未遂犯、想像競合犯、牽連犯、連續犯、結合犯
      ，以及累犯加重、自首減輕暨其他法定加減原因（如身分
      加減）與加減例等一切情形，綜其全部罪刑之結果而為比
      較（最高法院九十五年第八次刑庭會議決議參照）。查被
      告行為後，罰金刑之計算單位及處罰、共犯之規定，均有
      修正，茲比較如下：
  １、罰金刑之計算單位
      被告行為後，刑法部分條文已於九十四年二月二日修正公
      布，自九十五年七月一日生效施行；其中刑法第三十三條
      第五款關於罰金之規定，已將「一元以上」修正為「新台
      幣一千元以上，以百元計算之」。而被告所犯刑法第二百
      六十八條供給賭博場所罪，有科罰金之規定，其法定罰金
      刑之最低數額既已變更，應予依法比較（最高法院九十六
      年度台上字第一一三六號判決採同一見解）。
  ２、共犯
      按：九十五年七月一日起施行之刑法第二條第一項規定：
      「行為後法律有變更者，適用行為時之法律。但行為後之
      法律有利於行為人者，適用最有利於行為人之法律。」改
      採「從舊從輕」主義，係規範行為後法律變更所衍生新舊
      法律比較適用之準據法，以適用最有利於行為人之法律為
      原則。準此，法院裁判時已在新法施行之後，如新舊法條
      文之內容有所修正，除其修正係無關乎處罰之輕重或要件
      內容之不同，而僅為其他純文字之修正，非該條所指之法
      律有變更者，依最高法院最近見解，可毋庸依該規定為新
      舊法之比較，而應依一般法律適用原則，適用裁判時法外
      ，即應適用新法第二條第一項之規定，為「從舊從輕」
      之比較。刑法第二十八條原規定：「二人以上共同『實施
      』犯罪之行為者，皆為共同正犯。」新法修正為：「二人
      以上共同『實行』犯罪之行為者，皆為共同正犯。」將舊
      法之「實施」修正為「實行」。原「實施」之概念，包含
      陰謀、預備、著手及實行等階段之行為，修正後僅共同實
      行犯罪行為始成立共同正犯。是新法共同正犯之範圍已有
      限縮，排除陰謀犯、預備犯之共同正犯。新舊法就共同正
      犯之範圍既因此而有變動，自屬犯罪後法律有變更，而非
      僅屬純文字修正，應有新舊法比較適用之問題。最高法院
      九十六年度台上字第九三四號判決採同一見解，是以本件
      被告甲○○與吳銀嵐共同供給賭博場所之犯行，有行為後
      法律變更之比較問題。
  ３、綜合比較結果
      經綜合比較前述新、舊法結果，修正後規定並未較有利於
      行為人，則應依修正後刑法第二條第一項前段規定，適用
      行為時（即修正前）之法律。
  (二)、按「刑法第二百六十八條後段之聚眾賭博罪，其所謂之聚
      眾，係指集合不特定之多數人，有隨時可以增加之情形而
      言。」最高法院八十五年度台非字第二四九號判決採同一
      見解。本件甲○○與吳銀嵐共同基於意圖營利供給賭博場
      所之犯意聯絡，於民國九十四年五月間某日，由吳銀嵐提
      供臺北縣中和市○○路一七０號十一樓租屋處為賭博場所
      ，被告甲○○則以新臺幣（下同）三千元之代價受僱於吳
      銀嵐，在上址負責看顧、打掃之工作，並由吳銀嵐廣邀綽
      號「新哥」、「阿勇」、「李董」、「阿忠」等四位男子
      前往上開處所，以撲克牌為賭博工具，以俗稱「十三支」
      之方法賭博財物，其等約定賭博方式為每人依序分得十三
      張撲克牌後，依序出牌互比大小，如比輸（即俗稱「打槍
      」），輸家須給付贏家三千元，若其他三家均遭一家「打
      槍」（即俗稱「全壘打」），由吳銀嵐抽一百元之抽頭金
      ，核被告甲○○所為，應成立刑法第二百六十八條前段之
      意圖營利供給賭博場所罪。另被告吳銀嵐僅供給賭博場所
      ，邀集綽號「新哥」、「阿勇」、「李董」、「阿忠」等
      四位男子前往賭博，抽取頭錢，其所聚集者僅四人，並非
      不特定之多數人，又無隨時可以增加之情形，自難謂係聚
      眾賭博，併此敘明。
  (三)、被告甲○○與吳銀嵐就上開供給賭博場所之行為，有犯意
      聯絡與行為分擔，均為共同正犯。
三、原審未察，逕為被告甲○○無罪之諭知，尚有未合，自無從
    維持。
四、上訴人檢察官以被告應成立刑法第二百六十八條之供給賭博
    場所罪，指摘原判決不當，為有理由，自應由本院將原判決
    撤銷改判。爰審酌被告甲○○之品行，犯罪之動機、目的，
    其正值青壯之年，竟為貪圖私利，而與吳銀嵐共同供給賭博
    場所，敗壞社會風氣等一切情狀，量處有期徒刑三月。被告
    之犯罪，係在中華民國九十六年四月二十四日以前所犯，經
    核並無中華民國九十六年罪犯減刑條例第三條不予減刑之情
    形，合於減刑條件，爰減為有期徒刑一月又十五日，以示懲
    儆。被告於行為時即九十五年七月一日修正施行前刑法第四
    十一條第一項前段規定：「犯最重本刑為五年以下有期徒刑
    以下之刑之罪，而受六個月以下有期徒刑或拘役之宣告，因
    身體、教育、職業、家庭之關係或其他正當事由，執行顯有
    困難者，得以一元以上三元以下折算一日，易科罰金」，又
    依九十五年五月十七日修正前罰金罰鍰提高標準條例第二條
    規定，就其原定數額提高為一百倍折算一日，則被告行為時
    之易科罰金折算標準，應以銀元一百元、二百元、三百元折
    算一日，經折算為新臺幣後，應以新臺幣三百元、六百元、
    九百元折算為一日。修正後刑法第四十一條第一項前段則規
    定：「犯最重本刑為五年以下有期徒刑以下之刑之罪，而受
    六個月以下有期徒刑或拘役之宣告者，得以新臺幣一千元、
    二千元或三千元折算一日，易科罰金」。比較修正前後之易
    科罰金折算標準，以修正前之刑法規定，較有利於被告。爰
    依修正前刑法第四十一條第一項前段之規定，併諭知易科罰
    金之折算標準。
五、被告甲○○與吳銀嵐，共同供給賭博場所，以撲克牌為賭博
    工具，以俗稱「十三支」之方法賭博財物，因未將賭博工具
    之撲克牌扣案，且無證據證明該撲克牌並未滅失，故不另為
    沒收之宣告。
六、不另為無罪之諭知
  (一)、公訴意旨另略以：被告甲○○與吳銀嵐基於意圖營利供給
      賭博場所之概括犯意聯絡，於民國九十四年五月間某日（
      除前揭有罪部分之犯罪日期外）起至同年五月底某日止，
      由吳銀嵐連續提供臺北縣中和市○○路一七０號十一樓租
      屋處為賭博場所，被告甲○○則以每日新臺幣（下同）三
      千元之代價受僱於吳銀嵐，在上址負責圍事把風之工作，
      並由吳銀嵐廣邀綽號「新哥」、「阿勇」、「李董」、「
      阿忠」等男子前往上開處所，以撲克牌為賭博工具，以俗
      稱「十三支」之方法賭博財物，其等約定賭博方式為每人
      依序分得十三張撲克牌後，依序出牌互比大小，如比輸（
      即俗稱「打槍」），輸家須給付贏家三千元，若其他三家
      均遭一家「打槍」（即俗稱「全壘打」），由吳銀嵐抽一
      百元之抽頭金，因認被告甲○○涉犯刑法第二百六十八條
      前段之意圖營利供給賭博場所罪嫌等語。
  (二)、訊據被告甲○○堅決否認有何公訴人所指上開連續供給賭
      博場所罪之犯行，辯稱：吳銀嵐僅給伊一次三千元而已，
      伊並沒有收到其他的錢，吳銀嵐說還給伊一次一千元，伊
      沒有印象等語。
  (三)、公訴人認被告甲○○犯有上開犯行，無非以甲○○之自白
      、另案被告吳銀嵐於警詢時之供述為其主要論據。
  (四)、按犯罪事實應依證據認定之，無證據不得認定犯罪事實；
      又不能證明被告犯罪者，應諭知無罪之判決；刑事訴訟法
      第一百五十四條第二項、第三百零一條第一項分別定有明
      文。次按認定不利於被告之事實，須依積極證據，苟積極
      證據不足為不利於被告事實之認定時，即應為有利於被告
      之認定，更不必有何有利之證據，最高法院三十年上字第
      八一六號著有判例可資參照。又被告或共犯之自白，不得
      作為有罪判決之唯一證據，仍應調查其他必要之證據，以
      察其是否與事實相符，刑事訴訟法第一百五十六條第二項
      定有明文。是被告或共犯雖經自白，仍應調查其他必要之
      證據，以察其是否與事實相符。立法目的乃欲以補強證據
      擔保自白之真實性；亦即以補強證據之存在，藉之限制自
      白在證據上之價值。而所謂補強證據，則指除該自白本身
      外，其他足資以證明自白之犯罪事實確具有相當程度真實
      性之證據而言。雖其所補強者，非以事實之全部為必要，
      但亦須因補強證據與自白之相互利用，而足使犯罪事實獲
      得確信者，始足當之（最高法院九十三年台上字第四二二
      一號判決意旨參照）。經查：
  １、被告甲○○僅自白伊收過吳銀嵐一次錢三千元，並沒有收
      過其他的錢，已如前述，而被告自白收錢三千元部分，業
      經判決有罪如前，至於公訴人所指其他供給賭博場所罪嫌
      部分，被告並無自白，是以檢察官以被告自白起訴被告犯
      有上開罪嫌，似屬無據。
  ２、另證人即共犯吳銀嵐雖證稱：亦另有給被告一千元云云，
      惟為被告所否認，且查無其他補強證據足以證明吳銀嵐確
      實有給被告甲○○一千元之事實，證人吳銀嵐之證詞，既
      有前揭瑕疵，自難採為判決被告甲○○有罪之唯一證據。
  ３、綜上所述，本件依公訴人所舉證據，尚不足證明被告甲○
      ○有上開共同意圖營利供給賭博場所之犯行，本院復查無
      其他積極證據證明被告有何公訴人所指之犯行，揆諸首揭
      法條及判例意旨，既不能證明被告有此部分之犯罪，本應
      為被告無罪之諭知，惟因檢察官認為此一部分與前揭論罪
      科刑部分，有連續犯裁判上一罪之關係，故不另為無罪之
      諭知。
據上論斷，應依刑事訴訟法第三百六十九條第一項前段、第三百
六十四條、第二百九十九條第一項前段，刑法第二條第一項，修
正前刑法第二百六十八條、第二十八條、第四十一條第一項前段
，罰金罰鍰提高標準條例第一條前段，修正罰金罰鍰提高標準條
例第二條，中華民國九十六年罪犯減刑條例第二條第一項第三款
、第七條，判決如主文。
本案經檢察官王壬貴到庭執行職務。
中　　華　　民　　國　　96　　年　　8 　　月　　15　　日
 　　　　　       刑事第一庭審判長法　官　蔡  長  溪
                                  法　官　謝  靜  恒
                                  法　官　林  俊  益
以上正本證明與原本無異。
不得上訴。
                                  書記官  廖  月  女
中　　華　　民　　國　　96　　年　　8 　　月　　16　　日
附錄：本案論罪科刑法條全文
刑法第268條
意圖營利，供給賭博場所或聚眾賭博者，處 3 年以下有期徒刑，
得併科3千元以下罰金。
